臺灣雲林地方法院刑事判決　　　　　　　　　　　　　九十一年度易字第三七二號
　　公　訴　人　臺灣雲林地方法院檢察署檢察官
　　被　　　告　丙○○
右列被告因傷害案件，經檢察官聲請簡易判決處刑（九十一年度偵字第一九五三號）
，本院改依通常訴訟程序判決如左︰
    主  文
丙○○因過失傷害人，處罰金貳仟元，如易服勞役，以參佰元折算壹日。
    事  實
一、丙○○於民國 (下同）九十一年四月廿三日廿時許，在雲林縣斗六市○○路十八
    號丁○○住處，因旅遊問題與甲○○發生口角，丙○○臨離去時，原應注意甲○○站在鐵門後面，伊若將鐵門用力推回，有撞及甲○○之可能，而依當時情形，
    並無不能注意之情事，竟疏於注意，以左手用力將鐵門推回，致鐵門撞擊到甲○○之左手臂，使其受有左前臂即手肘部位挫傷之傷害。
二、案經被害人甲○○訴由雲林縣警察局斗六分局報告台灣雲林地方法院檢察署檢察
    官偵查起訴。
    理  由
一、訊據被告丙○○固坦承於前開時地，與被害人甲○○因旅遊問題發生爭執，於離
    去時有順手將鐵門帶上等情，惟矢口否認有過失傷害犯行，辯稱：當時被害人係
    坐在沙發，並未站在門邊與伊談話，不可能被門打到，而若如被害人所言，其應
    係被撞到正面，何以會撞到左手肘？且若撞到人體，又何以會發出碰一聲的大聲
    響？另證人丁○○當時非在現場，其所言係附和之詞，不可採信云云。惟查：
（一）右揭事實，業據被害人甲○○指訴綦詳，核與證人丁○○到庭證稱：「我人本
      來在外面，讓被告、告訴人在裡面談，是丙○○叫我進去，我才進去，他說如
      果訂金談不攏，他要找我，要我負責，後來他們爭吵起來，我會害怕，就往廚
      房走，走沒幾步，我就聽到門碰一聲很大聲，我就往回走，看是什麼情形，那
      麼大聲，我看到的情形，門只開差不多三十公分，是門打到彈開的，江先生站
      在門旁邊，右手扶著左手的手肘，說他那裡腫起來，叫我帶他去看醫生，我就
      帶他去洪揚醫院，當我看江先生的手時，曹先生人在外面，他是走最後一個，
      前面是他親戚及太太。我有聽到他們在說這個錢拿去買藥吃。當時我看到江先
      生的手是紅紅腫起來的樣子」等語情節相符，又被害人所受傷勢並經醫師驗明
      ，有診斷證明書、相片各一紙、病歷資料一份在卷可稽。
（二）而被告固以前詞置辯，惟查，一般人走路時會擺動手臂，在站立時，將手臂折
      放在身前如胸前或腰前之情形，亦時有所見，此依個人之習慣不同而有異，又
      門關起來時，會打到身體之何處，視人體站立之位置、方向，門開閉之方向而
      有不同，尚難一概而論門關起來必會打到人體之正面。再者，依目前市面上所
      有相同款式之鐵門（上下部分係紗門，中間部位則係密實），如果門是正常關
      起來，通常僅會發出門鎖扣上之聲音，反而是門在用力關上或撞到物體而無法
      關起時，會發出巨響。依證人丁○○前開證言稱當時門開差不多三十公分等語
      ，可知當時門並未關上，在門未關上卻發出巨大聲響之情況，應僅有門撞到物
      體未能關上，而發出巨響始得以致之。故被告辯稱該聲響係鐵門被關上而碰觸
      另一片鐵門所發出之聲響，與經驗法則不符，不可採信。
（三）又證人所受之傷害僅左前臂挫傷，傷勢非重，有前開診斷證明書及病歷資料可
      按，並無緊急求助於他人送醫之必要，而通常受此等輕微傷害之人是否會當場
      大肆宣揚，因人而異，則被害人僅於受傷後告訴較熟識之友人丁○○，而未當
      場向尚在氣頭上之被告面質或求助於在場之人如證人乙○○或證人戊○○，並
      不能反證其未受有傷害，被告以若被害人當時已有受傷，理應會在被告尚在現
      場之際，求助於證人丁○○或證人戊○○即時報警或立即送醫云云置辯，尚非
      可採。
（四）至於證人黃秋足固到庭證稱：被害人不退我們錢，我們就走出大門，我姊夫第
      一個走，其次是我，之後就是我先生跟在我後面，我先生順手把門關起來，甲○○人坐在沙發上，丁○○人在廚房，我出來大門外面才看到乙○○等語，惟
      其為被告之妻，其證詞是否可信，非無可疑，且證人乙○○到庭證稱：我聽到
      很大聲爭吵聲音，我就出來看，我出來時剛好看到丙○○要從丁○○的家裡出
      來，我出來時看到丙○○的太太坐在馬路旁邊的機車上面，被告剛從屋內走出
      來，很生氣把門帶上等語，顯見證人黃秋足所稱被告跟在伊後面出來，與事實
      不符，是證人黃秋足之證詞顯係迴護之詞，不可採信。至於證人乙○○固另證
      稱當時伊未看到被害人等語，因當時被害人係在門內，依該扇門之密實程度（
      有相片附於偵查卷），且證人係站於屋外大門處，證人當時沒有看到被害人，
      並不足以證明被害人當時未立於門邊，附此敘明。
二、被告原應注意用力將門推回，有使站在門邊之人受傷之可能，而依當時情形，並
    無不能注意之情事，竟疏未注意被害人甲○○站在門邊，致被告因生氣而用力推
    回之鐵門撞及甲○○之左手肘部位，使其手肘受有紅腫挫傷之傷害，被告之過失
    行為至為明確。而通常手肘部位被用力推回之門撞到，均有使人受傷之情事，是
    被告之過失與被害人之受有傷害間具因果關係。從而被告之過失犯行，至為明確
    ，堪予認定，被告空言否認，不足採信，應予依法論科。至於被告認其行為無實
    質違法性一節，本件被害人所受之傷害固然不重，但被告一再飾詞矯辯，且被害
    人亦當庭表示如被害願認錯道歉，其願原諒被告，惟被告在本院審理時仍未顯出
    一絲悔意及歉意，實無法認同「其行為在一般社會倫理觀念上無科以刑罰之必要
    」，亦非「不予追訴處罰，不違反社會共同生活之法律秩序」，故被告辯稱其行
    為無實質違法性，亦無可採，附此敘明。
三、按刑法第二百七十七條之傷害罪係以被告之故意行為為要件，此觀該條之規定與
    同法第二百八十四條之規定兩相對照可知，本件，被告係於出門後以左手用力將
    門推回，並非直接面對被害人用手推門故意撞擊被害人，實難認被告有傷害被害
    人之故意，惟被告之行為有過失，已如前述，是核被告所為，係犯刑法第二百八
    十四條第一項前段之過失傷害罪。公訴人認被告所為係犯刑法第二百七十七條第
    一項之傷害罪，容有未洽，惟其基本犯罪事實同一，是在同一基本事實之範圍內
    ，變更起訴法條。爰審酌被告前無不良素行，因一時氣憤而過失犯本罪、犯罪之
    手段非惡劣、被害人所受傷害程度非重及被告犯罪後態度不佳，否認犯行等一切
    情狀，量處如主文所示之刑，並諭知易服勞役之折算標準。
四、據上論斷，應依刑事訴訟法第二百九十九條第一項前段、第三百條、刑法第二百
    八十四條第一項前段、第四十二條第二項、罰金罰鍰提高標準條例第一條前段、
    第二條，判決如主文。
本案經檢察官蔣得龍到庭執行職務。
中      華      民      國      九十一      年      九    月    三十    日
                                         臺灣雲林地方法院刑事第二庭
                                             法  官  潘雅惠
右正本證明與原本無異
如不服本判決，應於判決送達後十日內，向本院提出上訴狀。（須附繕本）
                                             書記官  曾玲玲
中      華      民      國      九十一      年      九    月    三十    日
中華民國刑法第二百八十四條
 (過失傷害罪)
因過失傷害人者，處六月以下有期徒刑、拘役或五百元以下罰金，致重傷者，處一年
以下有期徒刑、拘役或五百元以下罰金。
從事業務之人，因業務上之過失傷害人者，處一年以下有期徒刑、拘役或一千元以下
罰金，致重傷者，處三年以下有期徒刑、拘役或二千元以下罰金。
